【裁判字號】    96,家聲,517
【裁判日期】    970312
【裁判案由】    變更子女姓氏
【裁判全文】
臺灣高雄地方法院民事裁定             96年度家聲字第517號
聲  請  人  甲○○
上聲請人聲請變更子女姓氏事件，本院裁定如下：
    主  文
變更聲請人所生之女乙○○（民國○○○年○月○日生，身分證
統一編號：Ｚ000000000號）、丁○○（民國○○○年
○月○○日生，身分證統一編號：Ｚ000000000號）、
丙○○（民國○○○年○月○日生，身分證統一編號：Ｚ000
000000號）之姓氏為母姓「周」。
程序費用新臺幣壹仟元由聲請人負擔。
    理  由
一、本件聲請意旨略以：聲請人甲○○與訴外人陳溪順結婚後，
    生下女兒乙○○、丁○○、丙○○，嗣於民國83年12月12日
    與訴外人陳溪順離婚，並約定由聲請人監護，詎訴外人陳溪
    順均未盡到扶養之義務，且因嗜賭成性，在外債臺高築，常
    有債主上門討債，復常有不良分子至家中騷擾，對子女影響
    甚大，另訴外人陳溪順業於84年5 月12日死亡，爰提出本件
    聲請等語。
二、按「有下列各款情形之一，且有事實足認子女之姓氏對其有
    不利之影響時，父母之一方或子女得請求法院宣告變更子女
    之姓氏為父姓或母姓：一、父母離婚者。二、父母之一方或
    雙方死亡者。三、父母之一方或雙方生死不明滿三年者。四
    、父母之一方曾有或現有未盡扶養義務滿二年者。」，民法
    第1059條第5項定有明文。
三、經查：聲請人上開主張，業據其提出戶籍謄本為證，並經聲
    請人所生子女乙○○、丁○○、丙○○到庭陳述：伊等希望
    可以從母姓，因父親家的家屬關係複雜，且父親在外賭博欠
    債，與母親的家屬比較親密，與父親的家人沒有往來，所以
    比較疏離，所以希望從母姓等語明確（見本院97年1 月31日
    訊問筆錄）。本院審酌聲請人之女乙○○、丁○○、丙○○
    係聲請人與訴外人陳溪順所生，依社會傳統之狹隘二分法，
    乙○○、丁○○、丙○○應被視為父系家屬，然陳溪順於84
    年5 月12日死亡至今已近13年，其父系親屬並未協助照護養
    育乙○○、丁○○、丙○○之成長，皆由聲請人即其母扶養
    教育，亦即乙○○、丁○○、丙○○實際上係與其母系親屬
    共同生活，是在乙○○、丁○○、丙○○之生活中心與主觀
    認知，其姓氏所代表之傳統定義即與其現實生活有齟齬現象
    ，且訴外人陳溪順對乙○○、丁○○、丙○○之存在印象僅
    在於姓氏，又訴外人陳溪順生前在外交往複雜，且積欠債務
    ，此對乙○○、丁○○、丙○○均造成困擾，則乙○○、丁○○、丙○○繼續維持所從之父姓，對其心理確有不利，是
    認有變更為母姓「周」之必要。是本件聲請，為有理由，應
    予准許。
四、本件係無相對人之非訟事件，應依非訟事件法第21條第1項
    前段、第24條第1項規定，裁定如主文。
中    華    民    國    97    年    3     月    12    日
                  家事法庭法  官  邱泰錄
上為正本係照原本作成
如對本裁定抗告須於裁定送達後10日內向本院提出抗告狀
中    華    民    國    97    年    3     月    12    日
                          書記官  廖美玲


司法院資訊處製作；財團法人民間司法改革基金會備份。
